臺灣屏東地方法院刑事判決　　　　　　　 96年度訴字第122號
公　訴　人　臺灣屏東地方法院檢察署檢察官
被　　　告　丙○○
選任辯護人　劉家榮律師
上列被告因強盜案件, 經檢察官提起公訴（95年偵緝字第328 號
）, 本院判決如下：
    主  文
丙○○無罪。
    理  由
一、公訴意旨略以：丙○○（原名曾于倩）與甲○○、乙○○共
    同基於意圖為自己不法所有之犯意聯絡, 結夥3 人, 於民國
    94年1 月12日上午9 時20分許, 搭乘由乙○○駕駛之車號JJ
    -3031 號自用小客車, 前往丁○○位於屏東縣林邊鄉○○村
    ○○路59之9 號住處, 謀議由甲○○攜帶可供為兇器使用之
    長刀及螺絲起子各1 把與乙○○進入上址強盜, 丙○○則駕
    駛汽車在附近繞行, 等待接應。3 人抵達上址後, 甲○○與
    乙○○即佩戴口罩, 乙○○並穿戴手套, 以腳踢開大門進入
    屋內（侵入住宅部份未據告訴）, 並在該處2 樓, 由甲○○
    以上揭長刀刀背斜架在丁○○右前頸部位, 喝令丁○○「不
    要動」, 並將之押往2 樓走廊, 再由乙○○以「錢在哪裡？
    妳如果不拿出來的話我就要殺下去了」等語威嚇丁○○, 以
    此強暴及脅迫方法至使丁○○不能抗拒, 任由乙○○在2 樓
    各處搜括財物, 甲○○繼又將丁○○押往3 樓, 由乙○○在
    3 樓搜括財物, 前後共計取得金項鍊2 條、黃金手鐲2 個、
    金戒指3 枚（其中2 枚並鑲有寶石）及金牌1 面, 甲○○與
    乙○○得手後即從1 樓後門逃逸, 並隨即將上開所得財物交
    由在外接應之丙○○變賣後朋分花用殆盡。嗣由丁○○報警
    後, 經警調閱丁○○上開住處附近路口之監視攝影系統錄影
    帶, 始循線查獲（甲○○、乙○○2 人部分, 業經最高法院
    以95年度台上字第6480號判決各處有期徒刑8 年6 月確定）
    。因認被告丙○○涉犯刑法第330 條第1 項之加重強盜罪嫌
    。
二、公訴人認被告涉有上揭犯嫌, 乃以證人即車號JJ-3031 號自
    用小客車出租人曾冠煙於警詢時之陳述、共犯甲○○、乙○○於警詢、偵查及歷次法院審理中之陳述、被害人丁○○之
    陳述、94年度偵字第458 號卷所附路邊攝影系統翻拍照片3
    幀、卷附租車切結書、扣押物品目錄表及扣押物品收據等為
    主要論據。訊據被告丙○○固坦認其有於94年1 月12日與甲○○、乙○○一同經過屏東縣林邊鄉丁○○住處外, 惟堅決
    否認有何強盜犯行, 辯稱: 我看到甲○○、乙○○下車後,
    我就去保母家看小孩了, 我以為他們要去催收帳款等語。
三、按犯罪事實應依證據認定之, 無證據不得認定犯罪事實。不
    能證明被告犯罪者, 應諭知無罪之判決, 刑事訴訟法第154
    條、第301 條第1 項分別定有明文。次按, 認定犯罪事實所
    憑之證據, 雖不以直接證據為限, 間接證據亦包括在內, 然
    無論直接或間接證據, 其為訴訟上之證明, 須於通常一般之
    人不致有所懷疑, 而得確信其為真實之程度者, 始得據為有
    罪之認定, 倘其證明尚未達到此一程度, 而有合理之懷疑存
    在時, 即無從為有罪之認定, 且若積極證據不足為不利於被
    告事實之認定時, 即應為有利於被告之認定, 更不必有何有
    利之證據, 即使被告之辯解不能成立時亦然, 最高法院分別
    著有30年上字第816 號、第1831號、40年台上字第86號、76
    年台上字第4986號等判例可資參照。
四、(一)查被告事前即知曉乙○○及甲○○2 人係前往被害人住所
    　「闖空門」行竊一節, 業據證人乙○○於偵查（95年偵字
      第2077號卷第36頁）及本院另案審理乙○○強盜案件（95
      年偵字第2077號卷第13頁）時陳述明確, 證人甲○○亦曾
      就被告確曾於案發當天, 與其搭乘車號JJ-3031 號自用小
      客車同往被害人住處後, 駕駛該車在附近繞行, 等待其聯
      絡前往接應一情陳述明確（95年偵字第2077號卷第11頁、
      第13頁）, 且本院於另案審理乙○○、甲○○強盜案件中
      勘驗上開路口監視攝影錄影帶畫面結果, 甲○○、乙○○
      2 人在被害人住處犯案時, 確由1 長髮、著白上衣之女子
      駕駛車號JJ-3031 號自用小客車在被害人住處附近繞行無
      誤（本院94年訴字第311 號卷第82頁、95年偵字第2077號
      卷第16頁）, 復參以被告丙○○與甲○○案發時為同居之
      男女朋友關係, 兩人並育有一女, 關係親密, 被告對於甲○○之行蹤應無完全不知之理, 而證人甲○○、乙○○又
      均供稱渠等犯案後即將所得財物交予被告變賣, 被告並無
      質疑, 是以堪認被告對於甲○○、乙○○「原計劃之竊盜
      犯行」應有犯意聯絡, 被告辯稱其以為甲○○、乙○○2
      人僅係前往被害人住處催收帳款云云, 尚難採信。證人乙○○於本院審理時翻稱被告對其竊盜計畫不知情云云, 應
      為迴護被告之詞, 亦不可採。
    (二)惟按, 共同正犯之所以應對其他共同正犯實施之行為負其
      全部責任者, 以就其行為有犯意之聯絡為限, 若他犯所實
      施之行為, 超越原計劃之範圍, 而為其所難預見者, 則僅
      應就其所知程度, 令負責任, 未可概以共同正犯論, 最高
      法院50年台上字第1060號判例可資參照。經查, 案發當天
      上午9 時20分許, 被害人正在睡覺之際, 因聽聞住所樓下
      有撞門聲, 遂下樓查看, 因見甲○○、乙○○2 人闖入,
      遂轉身逃往2 樓, 林、陳2 人見狀, 即稱「快點、快點,
      樓上有人」, 並前往2 樓房間, 將被害人拖出綑綁後, 四
      處搜括財物等情, 業據證人即被害人丁○○於本院另案審
      理時結證屬實（95年偵字第2077號卷第6 頁、本院94年訴
      字第311 號卷第77頁）。證人陳信榮、甲○○亦均證稱彼
      等因聽聞被害人案發當天欲前往法院開庭, 遂計畫以「闖
      空門」方式行竊, 嗣因發現被害人在家, 即改偷竊為強盜
      等情屬實（95年偵字第2077號卷第13頁; 本院94年訴字第
      311 號卷第135 頁）; 證人丁○○於法院審理中亦證稱94
      年1 月12日上午9 時伊在臺灣高雄地方法院原有指定監護
      權案件開庭, 惟因其委任律師出庭, 且下午需做生意, 故
      未親自出庭等情明確（臺灣高等法院高雄分院95年上訴字
      第714 號卷第80頁）, 是以甲○○、乙○○2 人顯係於甫
      進入被害人住所, 尚未著手竊盜行為之際, 即因意外發現
      被害人丁○○在家, 而自行變更竊盜犯意為強盜犯意並實
      行之。因此, 甲○○、乙○○尚不成立竊盜罪或竊盜未遂
      罪。而被告僅參與共同竊盜之謀議, 其他共同謀議之人又
      無一人著手實行而成立竊盜罪或竊盜未遂罪, 被告自亦無
      成立共同竊盜罪或共同竊盜未遂罪之餘地。再者, 被告丙○○並未隨同甲○○、乙○○進入被害人住處, 對於甲○○、乙○○2 人變更竊盜犯意為強盜犯意, 進而實行之行
      為, 未曾參與, 又無證據可以證明其對此部犯行有犯意聯
      絡, 或已有預見而包含在其原先之犯罪計畫內, 是被告對
      此部分超越原犯罪計劃之強盜行為, 亦無令負刑責之理,
      應不得以強盜罪相繩。
五、綜上所論, 被告之行為並無成立竊盜罪或竊盜未遂罪之餘地
    , 而公訴人所列舉之首開證據, 或僅能證明被告有與甲○○
    、陳信宏一同租用汽車抵達被害人住處外且事先有竊盜之犯
    意聯絡; 或僅能證明被告有於甲○○、陳信宏2 人犯罪時,
    駕車在附近繞行, 均不足以證明被告對於甲○○及乙○○共
    同臨時起意強盜被害人財物之行為, 有何犯意聯絡或行為分
    擔, 不足證明被告確有共同強盜之犯行。此外, 復查無其他
    積極之證據, 足認被告確有公訴人所指此項犯行, 不能證明
    被告犯罪, 揆諸前開法律規定及判例意旨, 依法應諭知無罪
    之判決。
據上論斷, 應依刑事訴訟法第301 條第1 項, 判決如主文。
中　　華　　民　　國　　96　　年　　6 　　月　　22　　日
　　　　　　　　　刑事第四庭    審判長法  官  莊鎮遠
                                      法  官  劉敏芳
                                      法  官  王以齊
以上正本證明與原本無異
如不服本判決應於送達後10日內向本院提出上訴狀
中　　華　　民　　國　　96　　年　　6 　　月　　16　　日
      　　　　　　　　　　　　　　　　書記官　盧姝伶
